【裁判字號】    88,易,4342
【裁判日期】    890125
【裁判案由】    背信
【裁判全文】
臺灣高雄地方法院刑事判決                        八十八年度易字第四三四二號
    公  訴  人  臺灣高雄地方法院檢察署檢察官
    被      告  乙○○
    選任辯護人  葉錦郎
右列被告因背信案件，經檢察官提起公訴（八十八年度偵字第三九九二號），本院判
決如左：
    主  文
乙○○為他人處理事務，意圖為自己不法之利益，而為違背其任務之行為，致生損害
於本人之財產，處有期徒刑伍月。
    事  實
一、緣甲○○透過乙○○之介紹向南誠實業股份有限公司（以下簡稱南誠公司）購買
    牌照號碼ＹＷ－四九三七號自用小客車，並委託乙○○辦理給付車款及取車等事
    宜，乙○○係為他人處理事務之人，嗣於民國八十七年八月六日，甲○○以其夫
    蘇勝德所有華南商業銀行苓雅分行，帳號000－00－000000－0號儲
    金簿及印鑑章持交乙○○，授權乙○○領取現金新台幣（下同）四十五萬元，代
    為繳交汽車尾款，詎乙○○竟意圖為自己不法之利益，而違背其任務，逾越前述
    授權範圍，向華南銀行苓雅分行提領現款六十萬元，除將四十五萬元供作繳付汽
    車尾款外，餘款十五萬元則留供己用，致生損害於甲○○之財產。後經甲○○發
    現上情，乙○○諉稱借用，並簽發面額十五萬元之支票持交甲○○作為憑證，惟
    支票屆期，仍未獲兌現。
二、案經甲○○訴請臺灣高雄地方法院檢察署檢察官偵查起訴。
    理  由
一、訊之被告乙○○供承有於右揭時地以告訴人甲○○持交之蘇勝德前揭銀行帳戶存
    摺、印鑑提領六十萬元之事實，惟矢口否認有何背信犯行，辯稱：伊所提領之六
    十萬元均是用於繳交車款，事後伊才向告訴人借款十五萬元，同時簽發同額支票
    乙紙交予告訴人云云。
二、經查：右揭犯罪事實，業據告訴人甲○○指述綦詳，而被告亦供承是日伊所提領
    款項之數額係六十萬元無誤，此情並有取款憑條乙紙附卷可佐，被告雖以前開情
    詞置辯，惟查：告訴人如何分次交付車款（包含保險費）之細節，業經告訴人於
    本院審理時陳明：購車時給付訂金四萬元，八十七年七月十五日交付三十五萬元
    等語（見本院八十八年十一月二十三日、八十九年一月十一日審判筆錄），經核
    對告訴人所提出之銀行資金往來明細上之記載，告訴人此部分陳述應屬實情。證
    諸卷附統一發票（附於偵查卷第一三頁）所載車款為七十七萬八千元，再加上保
    險費，足徵告訴人指稱八十七年八月六日授權被告提領款項之數額應是四十五萬
    元，亦非虛詞。而被告就伊另向告訴人借款十五萬元之日期，初則陳稱忘了借款
    時間（見本院八十八年十二月十四日審判筆錄），嗣後則改稱是於八月底借的之
    語（見本院八十九年一月十一日審判筆錄），然觀之卷附告訴人提出之銀行資金
    往來明之記載，八十七年八月底並無十五萬元之支出，而被告因之所簽發之支票
    發票日為八十七年九月十日，顯見被告所稱借款日期並非實情。綜上所述，告訴
    人於八十七年八月六日為繳付車款尾款四十五萬元，乃委託被告代為提領後持以
    支付並取車，然被告竟提領六十萬元，逾領十五萬元，事為告訴人發現，始諉稱
    逾領部分暫借被告使用乙情，至堪認定。被告受告訴人之委任，代為提領現款四
    十五萬元支付車款，竟違背其任務，逾領十五萬元留供己用，其背信犯行已昭然
    若揭，所辯上開情詞，要屬事後委卸之詞，並不足採。事證明確，被告犯行堪可
    認定。
三、核被告所為，係犯刑法第三百四十二條第一項之背信罪。爰審酌被告受告訴人之
    委託，代為提領款項給付車款並取車，足見其甚受告訴人之信任，惟其竟利用此
    機會，逾領現款十五萬元供己花用，情節非輕，事後又諉稱是借款，圖卸刑責，
    顯無悔意，及告訴人因之所受之損害等一切情狀，量處如主文所示之刑，以資懲
    儆。
據上論斷，應依刑事訴訟法第二百九十九條第一項前段，刑法第三百四十二條第一項
，罰金罰鍰提高標準條例第一條前段，判決如主文。
中      華      民      國    八十九    年      一      月    二十五    日
                                    臺灣高雄地方法院刑事第三庭
                                        法  官  黃  三  友
右正本證明與原本無異。
如不服本判決，應於判決送達後十日內，向本院提出上訴狀。
                                        書記官  盧  雅  婷
中      華      民      國    八十九    年      一      月    二十六    日
附錄本判決論罪之法條：
刑法第三百四十二條第一項
為他人處理事務，意圖為自己或第三人不法之利益或損害本人之利益，而為違背其任
務之行為，致生損害於本人之財產或其他利益者，處五年以下有期徒刑、拘役或科或
併科一千元以下罰金。


司法院資訊處製作；財團法人民間司法改革基金會備份。
